臺灣高等法院臺南分院刑事判決
上　訴　人
即　被　告　甲○○
選任辯護人　陳文欽　律師
上列上訴人因過失致死案件，不服臺灣台南地方法院94年度交訴
字第3號中華民國94年2月17日第一審判決（起訴案號：臺灣台南
地方法院檢察署93年度偵字第10355號），提起上訴，本院判決
如下：
    主  文
上訴駁回。
    事  實
一、甲○○考領有普通大貨車駕駛執照，於民國九十三年五月二
    十一日下午二時許，駕駛車牌號碼Ｃ八─四四○五號自小客
    車，沿台南縣官田鄉○鎮村○○○○○道路由東向西方向行
    駛，途經該路大統高幹七左一電桿前之設有閃光黃燈號誌交
    岔路口時，本應注意行經設有閃光黃燈號誌交岔路口，應減
    速慢行，並行車速度應依標誌或標線之規定，及汽車超車時
    ，於前行車減速靠邊或以手勢或亮右方向燈表示允讓後，後
    行車始得超越，並超越時應於前車左側保持半公尺以上之間
    隔超過，且汽車行駛時，駕駛人應注意車前狀況，隨時採取
    必要之安全措施，以避免危險之發生，而依當時之天候晴、
    日間自然光線、鄉道○路面乾燥、無缺陷、亦無障礙物，並
    無不能注意之情事，詎甲○○應注意、能注意，竟疏未注意
    行經設有閃光黃燈號誌交岔路口，非但未減速慢行，反在速
    限五十公里之道路上，以時速五十五至六十公里之速度超速
    行駛，及疏於注意超車時應與前車左側保持適當之安全距離
    ，並疏於注意車前動態。適有未考領重機車駕駛執照之黃清
    泉，無照騎乘車牌號碼ＮＸＣ─三一三號重機車，沿台南縣
    官田鄉南一一八線機慢車道由東往西方向騎駛至該處，原應
    注意汽車（含機車）在雙向二車道行駛時，在快慢車道間變
    換車道時，應讓直行車先行，並注意安全距離，而依當時情
    形，客觀上亦無不能注意之情事，其能注意竟亦疏於注意保
    持安全距離，即貿然向左變換至快車道，甲○○見狀煞避不
    及，致其所駕駛自小客車右側車身擦撞黃清泉所騎乘機車之
    左側車身，黃清泉因而人車倒地，受有「頭部外傷併腦挫傷
    出血」等傷害，雖經送醫急救，仍因「顱內出血」延至九十
    三年五月二十六日上午九時不治死亡。車禍事故發生後，經
    台南縣警察局麻豆分局員警到場處理，在警員尚不知何人為
    肇事車輛之駕駛人前，甲○○主動表示其為駕駛人並自首犯
    行，接受裁判。
二、案經台南縣警察局麻豆分局報請台灣台南地方法院檢察署檢
    察官偵查起訴。
    理  由
一、訊據被告甲○○對於右揭時、地行經設有閃光黃燈號誌交岔
    路口，以時速五十五至六十公里之速度超速行駛，及於超車
    時未與前車左側保持適當之安全距離，並疏於注意車前動態
    ，因而駕車肇事，致被害人黃清泉受有前開傷害，經送醫急
    救後，延至九十三年五月二十六日上午九時不治死亡等事實
    供承不諱，且有道路交通事故現場圖、道路交通事故調查報
    告表(一)、(二)、及道路交通事故現場蒐證照片十三張等附卷可
    稽。而被害人黃清泉確係因本件交通事故，受有前開傷害，
    經送醫急救後，仍不治死亡，有被害人黃清泉之新樓醫院診
    斷證明書一紙，且經台灣台南地方法院檢察官督同法醫師相
    驗明確，並製有相驗屍體證明書、驗斷書及勘驗筆錄在卷足
    憑。又被害人黃清泉並無考領重型機車駕駛執照，有交通部
    公路總局嘉義區監理所新營監理站九十四年一月十日嘉監營
    字第○九四○○○○一三九號函附卷可查。
二、按車輛行經設有閃光黃燈號誌路口，應減速接近，注意安全
    ，小心通過；行車速度應依標誌或標線之規定；汽車超車時
    ，於前行車減速靠邊或以手勢或亮右方向燈表示允讓後，後
    行車始得超越，並超越時應於前車左側保持半公尺以上之間
    隔超過；汽車行駛時，駕駛人應注意車前狀況，並隨時採取
    必要之安全措施。道路交通標誌標線號誌設置規則第二百十
    一條第一項第一款、及道路交通安全規則第第九十三條第一
    項、第一百零一條第五款、第九十四條第三項分別定有明文
    。查被告有經合法程序考領駕照，為有駕駛經驗之人，對於
    上開交通安全規則自知之甚稔，為其應注意之事項，而依當
    時狀況，客觀上並無不能注意之情狀，竟疏於注意行經設有
    閃光黃燈號誌交岔路口，非但未減速慢行，反在速限五十公
    里之道路上，以時速五十五至六十公里之速度超速行駛，及
    疏於注意超車時應與前車左側保持適當之安全距離，並疏於
    注意車前動態，因而肇事導致被害人死亡。復按汽車在雙向
    二車道行駛時，在快慢車道間變換車道時，應讓直行車先行
    ，並注意安全距離，道路交通安全規則第九十七條第五款亦
    有明文。被害人黃清泉無照騎乘機車行經該處，亦疏未注意
    保持安全距離，即貿然向左變換車道。是被告及被害人黃清
    泉本身均有違前開規定之注意義務，其二人均顯有過失甚明
    。又本件經送請台灣省台南區車輛行車事故鑑定委員會鑑定
    結果亦認為：「被告駕駛小客車，行經設有閃光黃燈號誌肇
    事岔路口，超速行駛，未注意車前狀況，超車不當，為肇事
    主因。黃清泉無照駕駛重機車，行經設有閃光黃燈號誌肇事
    岔路口，左偏變換車道未注意安全距離，為肇事次因」，此
    有台灣省台南區車輛行車輛行車事故鑑定委員會九十三年九
    月十日南鑑字第○九三五九○一三五一號函暨所附鑑定意見
    書在卷足憑，嗣復經送請臺灣省車輛行車事故覆議鑑定委員
    會覆議結果，亦照原鑑定意見，有該鑑定委員會九十四年九
    月二十七日府覆議字第九四○一○○六○一號函附卷可參。
    。而被害人黃清泉確因本件車禍受有前述傷害，雖經送醫急
    救，仍因「顱內出血」延至九十三年五月二十六日上午九時
    不治死亡，已如前述，是被害人既因本件車禍而死亡，與被
    告之過失行為間並有相當因果關係。綜上所述，本件事證明
    確，被告上開犯行，已堪認定。至被害人黃清泉雖亦疏未注
    意保持安全距離，即貿然向左變換車道，足認就本件車禍事
    故之發生亦有過失，然本件車禍既係被告之過失併合而發生
    ，是被告前開過失之責究未能據此解免，附此說明。
三、核被告甲○○所為，係犯刑法第二百七十六條第一項之過失
    致人於死罪。被告於肇事後犯罪未被發覺前，即向處理警員
    坦承肇事而自首，有台南縣警察局麻豆分局道路交通事故肇
    事人自首情形紀錄表乙紙在卷足憑，係對於未經發覺之犯罪
    自首而接受裁判，應依刑法第六十二條前段規定減輕其刑。
四、原審因予適用刑法第二百七十六條第一項、第六十二條前段
    ，罰金罰鍰提高標準條例第一條前段，並審酌被告之過失情
    節、所生危害，迄今未能與被害人家屬達成民事和解等一切
    情狀，量處有期徒刑八月，本院核其認事用法俱無不合，量
    刑亦稱妥適，被告上訴意旨否認犯罪，空言指摘原判決不當
    ，並無可取，為無理由，應予駁回。
據上論結，應依刑事訴訟法第368條，判決如主文。
本案經檢察官趙中岳到庭執行職務。
中　　華　　民　　國　　94　　年　　11　　月　　30　　日
                  刑事第三庭    審判長法　官  陳義仲
                                      法　官  宋明蒼
                                      法　官  楊子莊
以上正本證明與原本無異。
不得上訴。
　　　　　　　　　　　　　　　　　　　書記官  王全龍
中　　華　　民　　國　　94　　年　　12　　月　　2 　　日
附錄法條：
中華民國刑法第276條：
(過失致死罪)
因過失致人於死者，處 2 年以下有期徒刑、拘役或 2 千元以下
罰金。
從事業務之人，因業務上之過失犯前項之罪者，處 5 年以下有期
徒刑或拘役，得併科3千元以下罰金。
